最高法院民事裁定　　　　　　　　　 111年度台簡上字第40號
上　訴　人　李俊卿
　　　　　　何燦東
　　　　　　何清瑤
共　　　同
訴訟代理人　吳憲昌律師
被 上訴 人　楊淑清（即楊承受之承受訴訟人）

訴訟代理人　王耀賢律師
上列當事人間請求確認土地經界事件，上訴人對於中華民國111
年4月29日臺灣臺中地方法院第二審判決（110年度簡上字第233
號），提起上訴，本院裁定如下：
    主  文
上訴駁回。
第三審訴訟費用由上訴人負擔。
    理  由
一、本件原被上訴人楊承受於民國00年00月00日死亡，其繼承人
    有楊趙艶及被上訴人，該2人已協議分割遺產，並於同年7月
    12日辦竣分割繼承登記，楊承受所有重測前為臺中市○○區
    ○○段○○○段0000000000000地號土地（現為同區○○段
    0000、0000地號土地，以下所提有關重測前同區○○小段之
    土地均以地號稱之），由被上訴人單獨繼承，有戶籍謄本（
    現戶全戶）、繼承系統表、土地登記第一類謄本等可稽，被
    上訴人聲明承受訴訟，核無不合，先予敘明。
二、按對於簡易訴訟程序之第二審判決，其上訴利益逾民事訴訟
    法第466 條所定之額數者，當事人僅得以其適用法規顯有錯
    誤為理由，逕向最高法院提起上訴，並須經原裁判法院之許
    可，此項許可，以訴訟事件所涉及之法律見解具有原則上之
    重要性者為限，此觀同法第436條之2第1項、第436條之3第1
    項及第2 項之規定自明。所謂適用法規顯有錯誤，係指原第
    二審判決就其取捨證據所確定之事實適用法規顯有錯誤而言
    ，不包括認定事實、取捨證據不當之情形在內。又原裁判法
    院認上訴應行許可，並添具意見書，將訴訟卷宗送交最高法
    院，最高法院審查後，如認上訴不應許可者，依民事訴訟法
    第436條之5第1 項規定，仍應以裁定駁回之。本件上訴人對
    於原第二審判決（下稱原判決）逕向本院提起上訴，係以：
    訴外人陳冬漢、陳東淋前以所有193-27、193-5 土地，與上
    訴人李俊卿所有191-31土地、被上訴人所有192-24土地，及
    訴外人王錫鑫、王錫祐、王錫榮、王錫潭共有192-13土地之
    界址，因地籍圖重測發生糾紛，向臺灣臺中地方法院提起確
    認界址事件，該院以103年度沙簡字第417號（下稱前案）判
    決確認上開土地界址。前案判決依舊地籍圖為基準，採與本
    件相同之HB628 圖根點為依據，確認土地之界址為該判決附
    圖a-b-c-d-e-f-g-h點連線，其中界址「d」點即為原判決附
    圖（下稱附圖）方案B經界線之「L」點。前案判決所確定土
    地界址之「d」 點有既判力，並具有形成力，法院應受其拘
    束，而應以上訴人所主張如附圖方案B之G-H-I-J-K-L點連線
    為兩造191-11、191-29、191-30、191-31、191-25、192-24
    土地（下稱系爭土地）之界址。原判決竟違反前案判決之既
    判力，確定如附圖方案A之A-B-C-D-E-F點連線為系爭土地之
    界址，適用法規顯有錯誤云云，為其論據。惟查，原判決以
    ：一審承辦法官會同上訴人、楊承受，及內政部國土測繪中
    心人員至現場履勘，在系爭土地附近檢測102 年度地籍圖重
    測時之各圖根點及圖根導線點，依據重測前後地籍圖、重測
    前圖解地籍圖數值化成果及重測地籍調查表等資料，及兩造
    指界之位置，作成如附圖A、B兩方案，計算出系爭土地登記
    面積與重測面積增減之情形（詳見附圖面積分析表），再參
    酌土地上建物現況、道路位置，及兩造於78年間曾因系爭土
    地經界爭議簽立協議書，楊承受同意在192-24、191-25土地
    自西邊地界起，向東留3 尺空地做防火通道，依其興建住宅
    建造執照顯示，其原先規劃1樓面寬為5.75 公尺，後縮減為
    4.96公尺等事實，綜合判斷，認系爭土地之界址，應以如附
    圖方案A之A-B-C-D-E-F連接點線為當。至前案判決係確定前
    開爭議土地南北向之界址位置，與本件係確定系爭土地東西
    向之經界位置，兩者訴訟標的並不相同，本件不受前案判決
    既判力所拘束。上訴人所陳上述理由，核屬原判決取捨證據
    、確定兩造系爭土地界址之認定事實當否問題，要與適用法
    規是否顯有錯誤無涉，亦無所涉及之法律見解，具有原則上
    之重要性情事，上訴人逕向本院提起上訴，不合民事訴訟法
    第436條之2第1項及第436條之3第2項之規定而不應許可，其
    上訴難謂合法。本院自不受原第二審法院添具意見許可其上
    訴之拘束，應認其上訴為不合法。上訴論旨指摘原判決違背
    前案判決之既判力，不無誤會，附此指明。
據上論結，本件上訴為不合法。依民事訴訟法第436條之5第1 項
、第95條、第78條，裁定如主文。
中    華    民    國   111    年    8     月    18    日
                      最高法院民事第五庭
                          審判長法官  袁  靜  文  
                                法官  林  金  吾  
                                法官  石  有  為  
                                法官  許  秀  芬  
                                法官  陳  靜  芬  
本件正本證明與原本無異
                                      書  記  官
中    華    民    國   111    年    9     月    8     日